臺灣臺中地方法院刑事判決　
111年度易字第204號
公  訴  人  臺灣臺中地方檢察署檢察官
被      告  吳尚翰


上列被告因業務侵占案件，檢察官提起公訴（110年度偵字第272
17號），本院合議庭裁定由受命法官獨任進行簡式審判程序，判
決如下：
    主    文
吳尚翰犯如附表一所示之罪，各處如附表一所示之刑。均緩刑參
年，並應依附件所示本院調解程序筆錄所載內容履行給付義務。
未扣案犯罪所得新臺幣貳拾伍萬伍仟元沒收，於全部或一部不能
沒收或不宜執行沒收時，追徵其價額。
    犯罪事實
一、吳尚翰自民國108年7月1日起，受僱於鷹揚公寓大廈管理維
    護股份有限公司（下稱鷹揚管理公司）擔任協理，負責不定
    時前往與鷹揚管理公司或鷹陽保全股份有限公司（下稱鷹陽
    保全公司）簽約之住宅社區收取服務費、管理費，並進行區
    域督導及社區其他行政、財務工作，為從事業務之人。詎其
    因投資失利積欠債務，為圖清償個人債務，竟個別4次基於
    意圖為自己不法所有之業務侵占犯意，分別為下列各行為：
　㈠於如附表二「收款日期」欄所示時間，前往位於臺中市西區
    大業路之「藝術璇宮」社區，接續向該社區不知情之執勤人
    員收取如附表二「收款金額」所示之管理費共計新臺幣（下
    同）497,261元後，未將管理費存入「藝術璇宮」管理委員
    會申設之銀行帳戶內，而接續以變易持有為所有之方式，將
    該款項予以侵占入己。
　㈡於110年2月間某日，前往位於臺中市豐原區保康路之「諾貝
    爾別墅」社區，向該社區不知情之管理員收取服務費41,000
    元後，未將服務費繳回鷹陽保全公司，而以變易持有為所有
    之方式，將該款項予以侵占入己。
　㈢於110年2月間某日，前往位於臺中市豐原區成功路之「成功
    華廈」社區，向該社區不知情之管理員收取服務費54,000元
    後，未將服務費繳回鷹陽保全公司，而以變易持有為所有之
    方式，將該款項予以侵占入己。
　㈣於110年3月間某日，前往位於臺中市西屯區逢甲路之「逢甲
    西門町大樓」社區，向該社區不知情之管理員收取管理費20
    2,219元後，未將管理費存入「逢甲西門町大樓」管理委員
    會申設之銀行帳戶內，而以變易持有為所有之方式，將該款
    項予以侵占入己。
　　嗣鷹揚管理公司及鷹陽保全公司之負責人閻琤月於110年3月
    20日檢查公司財務報表時發覺有異並詢問吳尚翰後，而悉上
    情。
二、案經鷹陽保全公司訴由臺中市政府警察局霧峰分局報告臺灣
    臺中地方檢察署檢察官偵查起訴。
    理    由
一、本案被告吳尚翰所犯為死刑、無期徒刑、最輕本刑為3 年以
    上有期徒刑以外之罪，其於準備程序就前揭被訴事實為有罪
    之陳述，經受命法官告知簡式審判程序之旨，並聽取其與公
    訴人之意見後，本院認無不得或不宜改依簡式審判程序進行
    之處，爰依刑事訴訟法第273 條之1 第1 項、第284 條之1 
    規定，裁定本案由受命法官獨任進行簡式審判程序，合先敘
    明。
二、上開犯罪事實，業經被告於警詢、偵訊及本院審理時坦承不
    諱（見偵卷第15至20、145至146頁、本院卷第75頁），核與
    證人閻琤月於警詢、偵訊時陳述情節相符（見偵卷第21至28
    、145至146頁），並有手寫金額計算表1份、收款日報表及
    鷹陽保全公司勤務日誌共36紙、逢甲西門町大樓之收款日報
    表10張、成功華廈駐衛保全契約書、諾貝爾別墅社區駐衛保
    全服務契約書各1份在卷可稽（見偵卷第35至125頁），足見
    被告之自白與上開事證相符，堪以採信。綜上所述，本案事
    證明確，被告犯行均堪認定，個應依法論科。
三、論罪科刑
  ㈠核被告所為，均係犯刑法第336條第2項之業務侵占罪。
  ㈡被告於犯罪事實欄㈠所示時地，接續侵占如附表二所示藝術
    璇宮之管理費，係犯罪目的同一，侵害同一法益，各行為之
    獨立性極為薄弱，依一般社會健全觀念，在時間差距上，難
    以強行分開，在刑法評價上，以視為數個舉動之接續施行，
    合為包括之一行為予以評價，較為合理，故上開密接時地內
    之所為數次犯行，應論以接續犯之一罪。
  ㈢被告所犯上開各罪，在時間差距上可以分開，且犯意各別，
    行為互異，在刑法評價上各具獨立性，應分論併罰。
  ㈣爰以行為人之責任為基礎，被告為鷹揚管理公司之協理，為
    填補個人投資損失，竟於至上開各該社區收取管理費或服務
    費後，分別將款項侵占入己，挪為個人使用，致使藝術璇宮
    社區、逢甲西門町大樓社區及告訴人鷹陽保全公司蒙受財產
    損失，且損及告訴人鷹陽保全公司之信譽，所為實屬不該；
    考量被告坦承犯行，並與告訴人鷹陽保全公司達成調解並已
    賠償部分侵占款項之犯後態度，有本院調解程序筆錄、還款
    證明書、本院公務電話紀錄各1份、被害人意見表3份、薪資
    條2張在卷可稽（見偵卷第167頁、本院卷第45至49、65、67
    、83頁），兼衡被告之智識程度、生活狀況（詳如本院卷第
    76頁）等一切情狀，分別量處如主文所示之刑。
　㈤按關於數罪併罰之案件，如能俟被告所犯數罪全部確定後，
    於執行時，始由該案犯罪事實最後判決之法院所對應之檢察
    署檢察官，聲請該法院裁定之，無庸於每一個案判決時定其
    應執行刑，則依此所為之定刑，不但能保障被告（受刑人）
    之聽審權，符合正當法律程序，更可提升刑罰之可預測性，
    減少不必要之重複裁判，避免違反一事不再理原則情事之發
    生（最高法院110年度台抗大字第489號刑事大法庭裁定意旨
    參照）。依上開說明，本院就被告所犯本案數罪，爰不予併
    定其應執行刑，嗣就其所犯數罪全部確定後，再由檢察官依
    法聲請法院裁定應執行刑，以保障被告權益及符合正當法律
    程序要求。
　㈥緩刑
　　按受2年以下有期徒刑、拘役或罰金之宣告，而未曾因故意
    犯罪受有期徒刑以上刑之宣告，認以暫不執行為適當者，得
    宣告2年以上5年以下之緩刑，其期間自裁判確定之日起算，
    刑法第74條第1項第1款定有明文。查被告未曾因故意犯罪受
    有期徒刑以上刑之宣告，有臺灣高等法院被告前案紀錄表1
    份在卷可稽（見本院卷第79頁），其一時失慮，致觸犯本案
    罪刑，並於犯後始終坦承犯行，且與告訴人鷹陽保全公司達
    成調解並已賠償部分損失，已如前述，堪認被告犯後尚具悔
    意，暨參酌告訴人鷹陽保全公司亦同意給予被告自新機會等
    情（見本院卷第62頁），信被告經此次偵審程序後，當知所
    警惕，無再犯之虞；況刑罰固屬國家對於犯罪之人，以剝奪
    法益手段之公法制裁，惟其積極目的在預防犯人再犯，對於
    初犯，惡性未深者，若因偶然觸法，即置諸刑獄自非刑罰目
    的，本院認對其所宣告之刑以暫不執行為適當，爰依刑法第
    74條第1項第1款宣告如主文所示緩刑，以啟自新。又本院斟
    酌被害人之權益，並給予被告自新機會，為確保被告於緩刑
    期間，就尚未履行給付完畢部分，能按上開調解筆錄所承諾
    之賠償金額以及付款方式履行，以確實收緩刑之功效，爰併
    依刑法第74條第2項第3款規定，命被告應依如附件所示調解
    筆錄內容履行賠償義務。若被告不履行上開負擔，且情節重
    大足認原宣告之緩刑難收其預期效果，而有執行刑罰之必要
    者，依刑法第75條之1第1項第4款之規定，檢察官得向法院
    聲請撤銷其緩刑之宣告，附此敘明。
四、沒收
　　按犯罪所得，屬於犯罪行為人者，沒收之。前二項之沒收，
    於全部或一部不能沒收或不宜執行沒收時，追徵其價額。犯
    罪所得已實際合法發還被害人者，不予宣告沒收或追徵，刑
    法第38條之1第1項、第3項、第5項分別定有明文。所謂實際
    合法發還，是指因犯罪而生民事或公法請求權已經被實現、
    履行之情形而言，不以發還扣押物予原權利人為限，其他如
    財產犯罪，行為人已依和解條件履行賠償損害之情形，亦屬
    之（最高法院110年度台上字第1673號判決意旨參照）。查
    被告侵占如犯罪事實欄㈠㈡㈢㈣所示款項共計794,480元（計算
    式：497,261＋41,000＋54,000＋202,219＝794,480元），均為
    被告之犯罪所得，業經認定如前；又「藝術璇宮」、「逢甲
    西門町大樓」社區遭侵占之管理費，業已由告訴人鷹陽保全
    公司先行賠償，而由告訴人鷹陽保全公司取得因本案犯罪所
    生之債權等情，有被害人意見表2份在卷可憑（見本院卷第4
    7、49頁）。查被告就上開侵占金額，已返還鷹陽保全公司
    共計539,480元等情，業經被告於偵訊時陳述在卷，且有本
    院調解程序筆錄、還款證明書、本院公務電話紀錄各1份、
    薪資條2張附卷可參（見偵卷第167、168頁、本院卷第65、6
    7、83頁），足認此部分犯罪所得已實際返還告訴人鷹陽保
    全公司。綜上，被告剩餘之犯罪所得為255,000元（計算式
    ：794,480－539,480＝255,000元），且未扣案，應依法宣告
    沒收，於全部或一部不能沒收或不宜執行沒收時，追徵其價
    額。至被告如於犯罪所得執行沒收前，若有再行賠付告訴人
    鷹陽保全公司之損失，自得檢附憑據向執行檢察官主張扣除
    已賠付金額之沒收，附此說明。
據上論斷，應依刑事訴訟法第273條之1第1項、第299條第1項前
段，刑法第336條第2項、第38條之1第1項、第3項、第74條第1項
第1款、第2項第3款，刑法施行法第1條之1第1項，判決如主文。
本案經檢察官何昌翰提起公訴，檢察官林卓儀到庭執行職務。
中　　華　　民　　國　　111 　年　　4 　　月　　13　　日
                  刑事第五庭  法　官  李怡真
以上正本證明與原本無異。
如不服本判決應於收受送達後20日內向本院提出上訴書狀，並應
敘述具體理由；其未敘述上訴之理由者，應於上訴期間屆滿後20
日內向本院補提理由書（均須按他造當事人之人數附繕本）「切
勿逕送上級法院」。
告訴人或被害人如不服判決，應備理由具狀向檢察官請求上訴，
上訴期間之計算，以檢察官收受判決正本之日起算。
　　　　                      書記官  林怡君
中　　華　　民　　國　　111 　年　　4 　　月　　14　　日
附錄本案論罪科刑法條全文：
中華民國刑法第336條
對於公務上或因公益所持有之物，犯前條第1項之罪者，處1年以
上7年以下有期徒刑，得併科15萬元以下罰金。
對於業務上所持有之物，犯前條第1項之罪者，處6月以上5年以
下有期徒刑，得併科9萬元以下罰金。
前二項之未遂犯罰之。

附表一：
編號 犯罪事實 罪名及宣告刑部分 備註 1 犯罪事實欄㈠ 吳尚翰犯業務侵占罪，處有期徒刑玖月。 起訴書犯罪事實欄所示「藝術璇宮」社區部分 2 犯罪事實欄㈡ 吳尚翰犯業務侵占罪，處有期徒刑柒月。 起訴書犯罪事實欄所示「諾貝爾別墅」社區部分 3 犯罪事實欄㈢ 吳尚翰犯業務侵占罪，處有期徒刑柒月。 起訴書犯罪事實欄所示「成功華廈」社區部分 4 犯罪事實欄㈣ 吳尚翰犯業務侵占罪，處有期徒刑捌月。 起訴書犯罪事實欄所示「逢甲西門町大樓」社區部分 
　　　
附表二：（日期：民國；金額：新臺幣）
編號 收款日期 收款金額 證據出處 1 110年1月1日 32,769元 偵卷第37、39頁 2 110年1月5日 40,566元 偵卷第41、43頁 3 110年1月7日 65,679元 偵卷第45、47頁 4 110年1月10日 40,410元 偵卷第49、51頁 5 110年1月20日 32,370元 偵卷第53、55頁 6 110年1月29日 32,004元 偵卷第61、63頁 7 110年2月2日 42,024元 偵卷第57、59頁 8 110年2月9日 58,025元 偵卷第65-69頁 9 110年2月16日 36,693元 偵卷第71、73頁 10 110年2月21日 30,081元 偵卷第75、77頁 11 110年3月2日 44,652元 偵卷第79、81頁 12 110年3月12日 41,988元 偵卷第83、85頁 總              額     497,261元